臺灣橋頭地方法院刑事判決　
111年度審金訴字第246號
公  訴  人  臺灣橋頭地方檢察署檢察官
被      告  江宜珍





                      設臺北監獄臺北女子分監執行中）    上列被告因詐欺等案件，經檢察官提起公訴（111年度偵字第10197號），暨臺灣橋頭地方檢察署檢察官移送併辦意旨（110年度偵字第16355號），嗣被告就被訴事實為有罪之陳述，經本院告知簡式審判程序之旨，並聽取當事人之意見後，由本院合議庭裁定改由受命法官獨任進行簡式審判程序，判決如下：
    主  文
江宜珍犯如附表「罪名及宣告刑」欄所示之罪，各處如附表「罪
名及宣告刑」欄所示之刑。應執行有期徒刑玖月。
未扣案之犯罪所得新臺幣伍仟元沒收，於全部或一部不能或不宜
執行沒收時，追徵其價額。
    事  實
一、江宜珍（所涉參與犯罪組織部分，業經臺灣臺北地方法院以
    111年度審訴字第303號判決確定）依其智識及一般社會生活
    通常經驗，可知悉一般人均可自行至自動櫃員機提領所使用
    帳戶內之款項，並無任何資格限制，如非欲遂行詐欺取財等
    財產犯罪，要無支付與勞務內容顯不相當之高額報酬指示他
    人代領款項之必要，其足以預見真實姓名年籍不詳之後述人
    等均為詐欺集團成員，仍受其指揮從事以提款卡代領款項轉
    交他人之工作，與遂行詐欺取財等財產犯罪高度相關，其為
    賺取報酬，甘冒造成他人財產上利益受損之風險，於民國11
    0年9月8日加入由「何先生」、「阿全」（LINE暱稱「Visha
    l」）、林明璋（即「林先生」）及「李先生」等真實姓名
    年籍不詳之三人以上所組成之詐欺集團，擔任俗稱提款車手
    之工作，其等共同意圖為自己不法之所有，基於三人以上共
    同詐欺取財及隱匿特定犯罪所得去向之洗錢之犯意聯絡，先
    由詐騙集團不詳成員於如附表所示時間，以所示方式詐騙所
    示之人，致其等陷於錯誤而依指示匯款，江宜珍即依「阿全
    」之指示，於110年9月24日9時54分許，至高雄市○○區○○○路
    000號之郵局外（起訴書誤載為「臺北西門捷運站4號出口指
    定之置物櫃內」）向依「阿全」（起訴書誤載為「阿宏」）
    指示之林明璋（林明璋所涉詐欺等部分，另由臺灣橋頭地方
    檢察署檢察官以110年度偵字第12788號、111年度偵字第493
    號起訴書起訴）拿取如附表所示各該人頭帳戶提款卡後，分
    別於如附表所示之時間、地點提領各該款項，復依「阿全」
    指示前往高雄市○○區○○路000號之路易莎咖啡館外，將上開
    提領之款項抽取新臺幣（下同）5,000元作為報酬後，餘款3
    4萬4,000元上繳予「李先生」。
二、案經藍和遠、周秋麗訴由高雄市政府警察局左營分局、仁武
    分局報告臺灣橋頭地方檢察署檢察官偵查起訴。
    理  由
一、本件被告江宜珍所犯均係死刑、無期徒刑、最輕本刑為3年
    以上有期徒刑以外之罪，其於準備程序就前揭被訴事實均為
    有罪之陳述，經法官告知簡式審判程序之旨，並聽取其與檢
    察官之意見後，本院認無不得或不宜改依簡式審判程序進行
    之處，爰依刑事訴訟法第273條之1第1項規定，經合議庭裁
    定由受命法官獨任進行簡式審判程序，是本案之證據調查，
    依同法第273條之2規定，不受同法第159條第1項、第161條
    之2、第161條之3、第163條之1，及第164條至170條所規定
    證據能力認定及調查方式之限制，合先敘明。
二、認定事實所憑之證據及理由：
　㈠上開犯罪事實，業據被告於警詢、偵查、本院準備程序及審
    理中均坦承不諱（見警一卷第1-8頁；警二卷第1-7頁；偵二
    卷第193-199頁；審金訴卷第55、106-107、114-115、117頁
    ），核與證人即告訴人藍和遠、周秋麗於警詢時之證述（卷
    證出處詳見附表）、證人即另案被告林明璋於警詢時之證述
    （見警二卷第47-57頁）大致相符，並有被告提領款項之監
    視器錄影畫面擷圖（見警一卷第15-17、23-25頁）、被告與
    「阿全」間對話紀錄（見警一卷第23-25頁；警二卷第93-42
    5頁）、被告向林明璋領取提款卡之監視器錄影畫面擷圖（
    見警二卷第9-11頁）及附表「證據出處」欄所示之證據可佐
    ，足認被告之任意性自白與事實相符，堪以採信。
　㈡綜上，本件事證明確，被告犯行堪以認定，應予依法論科。
三、論罪科刑：
  ㈠被告依指示提領詐騙所得贓款後，將領得之現金上繳予不詳
    成員，致款項之流向去向不明而無從追查，客觀上已製造該
    詐欺犯罪所得金流斷點，達成隱匿犯罪所得之效果，妨礙該
    詐欺集團犯罪之偵查，自構成洗錢防制法第2條第2款「掩飾
    或隱匿特定犯罪所得之本質、來源、去向、所在、所有權、
    處分權或其他權益者」之洗錢行為甚明。核被告所為，均係
    犯刑法第339條之4第1項第2款之三人以上共同詐欺取財罪及
    洗錢防制法第14條第1項之一般洗錢罪。
  ㈡被告與「何先生」、「阿全」（LINE暱稱「Vishal」）、林
    明璋（即「林先生」）、「李先生」及其他詐騙集團所屬成
    員間，有犯意聯絡及行為分擔，均應論以共同正犯。
  ㈢被告就各告訴人匯入款項之多次提款行為，乃基於詐欺取財
    之單一犯意，時間密接、地點相同，各行為之獨立性極為薄
    弱，在刑法評價上，以視為數個舉動之接續施行，合為包括
    之一行為予以評價，均屬接續犯，各論以一罪即足。
  ㈣被告前開所為，均係以一行為觸犯三人以上共同犯詐欺取財
    罪、一般洗錢罪，為想像競合犯，均應從一重之三人以上共
    同犯詐欺取財罪處斷。
  ㈤被告就各告訴人所為三人以上共同詐欺取財犯行，侵害之財
    產法益不同，犯意各別，行為互殊，應予分論併罰（共2罪
    ）。
  ㈥另檢察官移送併辦部分（即110年度偵字第16355號），與前
    開被告經起訴論罪科刑之犯罪事實相同，核屬同一案件，本
    院自得併予審理。
  ㈦又想像競合犯之處斷刑，本質上係「刑之合併」。其所謂從
    一重處斷，乃將想像競合犯組成之評價上數罪，合併為科刑
    一罪，其所對應之刑罰，亦合併其評價上數罪之數法定刑，
    而為一個處斷刑。易言之，想像競合犯侵害數法益者皆成立
    犯罪，論罪時必須輕、重罪併舉論述，同時宣告所犯各罪名
    ，包括各罪有無加重、減免其刑之情形，亦應說明論列，量
    刑時併衡酌輕罪部分量刑事由，評價始為充足，然後依刑法
    第55條前段規定「從一重處斷」，非謂對於其餘各罪可置而
    不論。因此，法院決定處斷刑時，雖以其中最重罪名之法定
    刑，做為裁量之準據，惟於裁量其輕重時，仍應將輕罪合併
    評價在內（最高法院108年度台上字第4405號判決意旨參照
    ）。查被告就前揭所犯一般洗錢罪於審理時已自白犯行，本
    應依洗錢防制法第16條第2項：「犯前二條之罪，在偵查或
    審判中自白者，減輕其刑。」規定減輕其刑，惟被告所犯一
    般洗錢罪係屬想像競合犯其中之輕罪，雖因想像競合犯之關
    係而從一重之三人以上共同詐欺取財罪處斷，上開輕罪之減
    輕其刑事由未形成處斷刑之外部性界限，依前揭說明，仍應
    由本院於依刑法第57條規定量刑時，審酌上開輕罪之減輕其
    刑事由，作為被告量刑之有利因子（詳後述）。
  ㈧按刑法第59條規定犯罪之情狀可憫恕者，得酌量減輕其刑，
    其所謂「犯罪之情狀」，與同法第57條規定科刑時應審酌之
    一切情狀，並非有截然不同之領域，於裁判上酌減其刑時，
    應就犯罪一切情狀（包括第57條所列舉之10款事項），予以
    全盤考量，審酌其犯罪有無可憫恕之事由（即有無特殊之原
    因與環境，在客觀上足以引起一般同情，以及宣告法定低度
    刑，是否猶嫌過重等），以為判斷（最高法院95年度台上字
    第6157號判決意旨參照）。查本案被告所犯刑法第339條之4
    第1項第2款之三人以上共同詐欺取財罪，法定刑為 「1年以
    上7年以下有期徒刑，得併科100萬元以下罰金」， 其法定
    最低本刑不可謂不重，而三人以上共同詐欺取財之人，原因
    動機不一， 犯罪情節未必相同，故此類犯行之法定最低本
    刑均屬一致，難謂盡符事理之平。審酌被告參與本案三人以
    上共犯之加重詐欺及洗錢犯行，固應非難，然被告犯後坦承
    犯行，且本件被害人共2人，各詐得之數額尚非甚鉅，並與
    本案告訴人藍和遠已達成調解，有本院調解筆錄及本院調解
    報到單在卷可稽（見審金訴卷第93-95頁），且於本院表達
    願與告訴人周秋麗調解之意，僅因告訴人周秋麗未到庭而無
    法成立調解，足見被告確有悔意並彌補其犯行所生之損害，
    又本案被告擔任之分工角色僅末端車手提款，未實際涉及詐
    騙，按其情節依刑法第339條之4第1項第2款之三人以上共同
    詐欺取財罪科以最低度刑，仍有情輕法重之虞，爰依刑法第
    59條規定，酌減其刑。
  ㈨爰以行為人之責任為基礎，審酌被告不循正途獲取財物，竟
    擔任詐欺集團提款車手，使各告訴人受有財產損害，並造成
    社會互信受損，擾亂金融交易往來秩序，影響層面甚大，且
    因被告提領款項進而轉交予他人，致使執法人員不易追查該
    詐欺集團之真實身分，間接助長詐騙犯罪，所為實屬不該。
    另考量被告犯後始終坦承犯行，且合於洗錢防制法第16條第
    2項所定減輕其刑事由，並與其中告訴人藍和遠達成調解，
    堪認其犯罪所生實害已稍有減輕，又被告有意願與告訴人周
    秋麗調解之意，僅因告訴人周秋麗未到庭而無法成立調解等
    情，業如前述。再衡酌本案被害人數為2人及遭詐騙之金額
    、被告於本案擔任提領贓款之角色。另酌以被告犯罪之動機
    、目的、手段、素行，兼衡被告自陳高中肄業之智識程度、
    入監前從事餐飲業、月收入約1萬8000元、離婚、無子女、
    需扶養父母等一切情狀（見審金訴卷第117頁），各量處如
    附表「罪名及宣告刑」欄所示之刑。另考量被告所為上揭犯
    行手法近似、相隔時間非長、所侵害法益之同質性高、數罪
    對法益侵害之加重效應較低等不法及罪責程度，定其應執行
    如主文所示之刑。又依刑法第41條第1項規定，得易科罰金
    之罪，以「最重本刑為5年以下有期徒刑以下之刑之罪」為
    限，本件被告所犯三人以上共同犯詐欺取財罪，最重本刑為
    7年以下有期徒刑，並非最重本刑5年以下有期徒刑之罪，是
    縱經本院判處有期徒刑6月，仍不得易科罰金，惟得依刑法
    第41條第3項規定聲請易服社會勞動，併予敘明。
四、沒收：
　㈠被告就本案犯行，因而獲取5,000元之報酬一節，業據被告於
    本院審理時供陳明確（見審金訴卷第117頁），雖未據扣案
    ，然為避免被告因犯罪享有犯罪利得，爰依刑法第38條之1
    第1項前段規定宣告沒收，並依同條第3項規定，於全部或一
    部不能沒收或不宜執行沒收時，追徵其價額。
　㈡按犯洗錢防制法第14條之罪，其所移轉、變更、掩飾、隱匿
    、收受、取得、持有、使用之財物或財產上利益，沒收之，
    洗錢防制法第18條第1項前段定有明文。惟該法條並未規定
    不問屬於犯罪行為人與否均沒收之，自仍以屬於被告所有者
    為限，始應予以沒收。查被告收取之款項既均已交付詐欺集
    團成員，即無證據證明屬於被告所有，自無從依前開規定宣
    告沒收。
據上論斷，應依刑事訴訟法第273條之1第1項、第299條第1項前
段，判決如主文。
本案經檢察官張家芳提起公訴及檢察官陳盈辰移送併辦，檢察官
靳隆坤到庭執行職務。
中　　華　　民　　國　　111 　年　　11　　月　　29　　日
                  刑事第六庭    法　官  徐右家
以上正本證明與原本無異。
如不服本判決應於收受送達後20日內向本院提出上訴書狀，並應
敘述具體理由；如未敘述上訴理由者，應於上訴期間屆滿後20日
內向本院補提理由書（均須按他造當事人之人數附繕本）「切勿
逕送上級法院」。
中　　華　　民　　國　　111 　年　　12　　月　　1 　　日
　　　　　　　　　　　　　　　  書記官  林榮志 
附錄本件論罪科刑法條：
中華民國刑法第339條之4
犯第339條詐欺罪而有下列情形之一者，處1年以上7年以下有期
徒刑，得併科1百萬元以下罰金：
一、冒用政府機關或公務員名義犯之。
二、三人以上共同犯之。
三、以廣播電視、電子通訊、網際網路或其他媒體等傳播工具，
    對公眾散布而犯之。
前項之未遂犯罰之。
洗錢防制法第2條
本法所稱洗錢，指下列行為：
一、意圖掩飾或隱匿特定犯罪所得來源，或使他人逃避刑事追訴
    ，而移轉或變更特定犯罪所得。
二、掩飾或隱匿特定犯罪所得之本質、來源、去向、所在、所有
    權、處分權或其他權益者。
三、收受、持有或使用他人之特定犯罪所得。
洗錢防制法第14條
有第二條各款所列洗錢行為者，處7年以下有期徒刑，併科新臺
幣5百萬元以下罰金。
前項之未遂犯罰之。
前二項情形，不得科以超過其特定犯罪所定最重本刑之刑。

附表：
編號 告訴人 詐騙方式、時間及金額（新臺幣） 匯入帳戶 提領時間、地點及金額（新臺幣） 證據出處 罪名及宣告刑 1 （即起訴書附表一編號2） 藍和遠 詐騙集團不詳成員於110年9月23日9時許，撥打電話予藍和遠，佯裝為兒子藍浩哲，稱電話換了，急需要用錢云云，致藍和遠陷於錯誤，於同日12時45分許匯款10萬元至右列①帳戶內，又於同日12時48分許匯款10萬元至右列②帳戶內。 ①中國信託商業銀行屏東分行帳號000000000000號帳戶（戶名：馬鼎竣）  110年9月24日13時54分許，在高雄市○○區○○路000號之統一超商文康門市，提領10萬元。 　  ①證人即告訴人藍和遠於警詢之證述（見警一卷第53-54頁） ②第一銀行匯款申請書回條、LINE對話紀錄（見警一卷第69-75頁） ③新北市政府警察局土城分局土城派出所陳報單、內政部警政署反詐騙諮詢專線紀錄表、受（處）理案件證明單、受理各類案件紀錄表、受理詐騙帳戶通報警示簡便格式表、金融機構聯防機制通報單（見警一卷第51、55-67頁） ④中國信託商業銀行屏東分行帳號000000000000號帳戶（戶名：馬鼎竣）之存款交易明細、新光銀行東園分行帳號0000000000000號帳戶（戶名：馬鼎竣）之交易明細（見偵一卷第61、73頁） 江宜珍犯三人以上共同詐欺取財罪，處有期徒刑陸月。    ②新光銀行東園分行帳號0000000000000號帳戶（戶名：馬鼎竣） 110年9月24日13時56分至14時1分許，在高雄市○○區○○路000號之統一超商文康門市，提領5筆共10萬元。   2 （即起訴書附表一編號1） 周秋麗 詐騙集團不詳成員於110年9月23日14時30分許，撥打電話予周秋麗，佯裝為友人鄭凱宇，稱換手機及加入新的LINE，急需要用錢云云，致周秋麗陷於錯誤，於同日13時24分（起訴書誤載「20分」，應予更正）許匯款15萬元至右列帳戶內。 玉山銀行屏東分行帳號0000000000000號帳戶（戶名：馬鼎竣） 110年9月24日14時8分至14時23分許，在高雄市○○區○○路000號之統一超商文康門市，提領9筆共14萬9,000元。 ①證人即告訴人周秋麗於警詢之證述（見警一卷第35-36頁） ②汐止區農會匯款申請書、LINE對話紀錄（見警一卷第39-43頁） ③新北市政府警察局汐止分局汐止派出所陳報單、受理各類案件紀錄表、受（處）理案件證明單、內政部警政署反詐騙諮詢專線紀錄表、受理詐騙帳戶通報警示簡便格式表（見警一卷第27-34、37頁） ④玉山銀行屏東分行帳號0000000000000號帳戶（戶名：馬鼎竣）之交易明細（見偵一卷第67頁） 江宜珍犯三人以上共同詐欺取財罪，處有期徒刑陸月。 


引用卷證目錄一覽表： 1.高雄市政府警察局左營分局高市警左分偵字第11073345400號刑案偵查卷宗（簡稱警一卷） 2.臺灣橋頭地方檢察署110年度偵字第16149號偵查卷宗（簡稱偵一卷） 3.臺灣橋頭地方檢察署111年度偵字第10197號偵查卷宗 4.高雄市政府警察局仁武分局高市警仁分偵字第11073394000號刑案偵查卷宗（簡稱警二卷）　 5.臺灣橋頭地方檢察署110年度偵字第16355號偵查卷宗（簡稱偵二卷） 6.本院111年度審金訴字第246號卷（簡稱審金訴卷）